臺灣桃園地方法院刑事判決
109年度訴字第929號
公  訴  人  臺灣桃園地方檢察署檢察官 
被      告  陳一銘


指定辯護人  本院公設辯護人廖彥傑
上列被告因違反槍砲彈藥刀械管制條例等案件，經檢察官提起公
訴（108 年度偵字第34339 、34281 號），本院判決如下：
    主  文
陳一銘犯非法寄藏可發射子彈具有殺傷力之槍枝罪，處有期徒刑
參年陸月，併科罰金新臺幣拾萬元，罰金如易服勞役，以新臺幣
壹仟元折算壹日；又犯恐嚇危害安全罪，處有期徒刑陸月，如易
科罰金，以新臺幣壹仟元折算壹日。
如附表編號一至五所示物品均沒收。　　
　　事  實
一、陳一銘明知如附表編號一所示改造手槍屬槍砲彈藥刀械管制
    條例第4 條第1 項列管之槍枝，未經許可，不得持有、寄藏
    ，亦可預見如附表編號二至五所示果汁包、煙草可能遭任意
    添加不同種類之毒品，不得非法持有。因受真實身分不詳、
    自稱「薛漢力」之友人委託，竟基於持有可發射子彈具殺傷
    力槍枝之犯意，以及縱所持有之果汁包、煙草含有第三級毒
    品純質淨重5 公克以上，亦不違背其本意之不確定故意，自
    民國108 年2 月某日起，代「薛漢力」保管、藏放如附表編
    號一至五所示物品，自斯時起非法持有至108 年12月4 日上
    午9 時55分許，為警在桃園市○○區○○路000 號17樓之5 即其
    住處起獲上開物品。
二、陳一銘於108 年12月4 日凌晨2 時43分許，在桃園市○○區○○
    路0 段000 號統一便利商店，因店員蔡勝駩告知廁所未開放
    而發生爭執，竟基於恐嚇危害安全之犯意，當場向蔡勝駩恫
    稱：「不借廁所是不是」、「你信不信我開槍」等語，旋走
    出該店外，取出原藏放車牌號碼000-0000號自用小客車內、
    如附表編號一所示改造手槍對空鳴槍1 次，以此等加害生命
    、身體之事恐嚇蔡勝駩，致蔡勝駩心生畏懼，致生危害於安
    全。
三、案經桃園市政府警察局桃園分局移送臺灣桃園地方檢察署檢
    察官偵查起訴。
    理  由
壹、程序部分 　
    本判決援引之供述及非供述證據，均依法定方式取得，並經
    本院於審理期日踐行合法之調查，其中屬被告以外之人於審
    判外所為陳述者，檢察官、被告陳一銘及其辯護人均不爭執
    證據能力，且查無依法應排除其證據能力之情形，本院審酌
    各該陳述作成時之情況，認為適當，均得採為判決之基礎。
貳、實體部分
一、認定事實所憑之證據及理由
    前揭事實欄一所示非法寄藏可發射子彈具殺傷力之改造手槍
    、非法持有第三級毒品逾法定純質淨重數量；事實欄二所示
    恐嚇危害安全等犯行，均據被告於偵、審中坦認在卷（見臺
    灣桃園地方檢察署108 年度偵字第34281 號卷【下稱偵3428
    1 卷】第6-10、78-79、102頁及反面；臺灣桃園地方檢察署
    108 年度偵字第34339 號卷【下稱偵34339 卷】第76頁及反
    面；本院109 年度訴字第929 號卷【下稱訴字卷】第289-29
    1、319-320、350頁），與證人陳一龍（見偵34281 卷第14-
    15頁反面）、廖惠筠（見偵34281 卷第20-21頁反面）、蔡
    勝駩（見偵34281 卷第22-23頁）之證述，互核大致相符，
    並有自願受搜索同意書、桃園市政府警察局桃園分局偵查隊
    搜索、扣押筆錄、扣押物品目錄表、桃園市政府警察局桃園
    分局被採尿人尿液暨毒品真實姓名與編號對照表、桃園市政
    府警察局桃園分局照片黏貼紀錄表、扣案如附表編號二至五
    所示物品照片、內政部警政署刑事警察局109 年1 月8 日刑
    鑑字第1088027639號鑑定書暨如附表編號一所示物品照片、
    扣押物品清單、內政部警政署刑事警察局109 年3 月2 日刑
    生字第1088025312號鑑定書、內政部警政署刑事警察局109 
    年2 月17日刑鑑字第1088027217號鑑定書附卷可稽（見偵34
    281 卷第24-35、40-50、64-71、80-81、88-89、99頁及反
    面；偵34339 卷第58-60、71頁），足認被告之任意性自白
    與事實相符而為可採。綜上所述，本案事證明確，被告前揭
    犯行均堪認定，應依法論科。 
二、論罪科刑
  ㈠新舊法比較
　⒈槍砲彈藥刀械管制條例部分
　　被告行為後，槍砲彈藥刀械管制條例第4 條第1 項第1 款、
    第7 條、第8 條於109 年6 月10日修正公布，並於同年月12
    日生效。修正後槍砲彈藥刀械管制條例第4 條第1 項將槍砲
    定義為：「槍砲：指制式或非制式之火砲、肩射武器、機關
    槍、衝鋒槍、卡柄槍、自動步槍、普通步槍、馬槍、手槍、
    鋼筆槍、瓦斯槍、麻醉槍、獵槍、空氣槍、魚槍及其他可發
    射金屬或子彈具有殺傷力之各式槍砲」，並將未經許可持有
    、寄藏制式及非制式槍枝之處罰規定，依修正後之槍砲彈藥
    刀械管制條例第7 條第4 項規定論處，其法定刑均為5 年以
    上有期徒刑，併科新臺幣（下同）1,000萬元以下罰金，故
    改造槍枝於修正後係屬非制式槍砲，應依前開規定論處。而
    修正前關於改造槍枝係屬於槍砲彈藥刀械管制條例第4 條第
    1 項所稱之「其他可發射金屬或子彈具有殺傷力之各式槍砲
    」，修正前非法持有、寄藏改造槍枝之犯罪行為，應依修正
    前槍砲彈藥刀械管制條例第8 條第4 項規定論處，其法定刑
    為3 年以上10年以下有期徒刑，併科700 萬元以下罰金。經
    綜合比較新舊法結果，修正後規定較不利於被告，依刑法第
    2 條第1 項前段規定，本案被告寄藏槍枝之犯行，應適用修
    正前槍砲彈藥刀械管制條例第8 條第4 項規定論處。
　⒉毒品危害防制條例部分
　　被告行為後，毒品危害防制條例第11條第5 項於109 年1 月
    15日修正公布，並於同年7 月15日施行，修正前毒品危害防
    制條例第11條第5 項規定：「持有第三級毒品純質淨重20公
    克以上者，處3 年以下有期徒刑，得併科30萬元以下罰金。
    」；修正後毒品危害防制條例第11條第5 項則規定：「持有
    第三級毒品純質淨重5 公克以上者，處2 年以下有期徒刑，
    得併科20萬元以下罰金。」，因被告持有如附表編號二至五
    所示第三級毒品之純質淨重合計逾20公克以上，均該當修正
    前、後毒品危害防制條例第11條第5 項之構成要件，而修正
    後之規定降低法定本刑，顯較有利於被告，本案即應依刑法
    第2 條第1 項但書規定，適用最有利之法律即修正後毒品危
    害防制條例第11條第5 項規定論處。
　⒊恐嚇危害安全部分
　　刑法第305 條於108 年12月3 日修正，於被告行為後之同年
    月25日公布，同年月27日起施行。惟上開條文俱係72年6 月
    26日後未修正，而依刑法施行法第1 條之1 第2 項本文規定
    將罰金數額修正提高30倍，此次僅係將修正前條文之罰金數
    額調整換算為新臺幣後予以明定，使刑法分則各罪罰金數額
    具內在邏輯一致性，非屬刑法第2 條第1 項所定「行為後法
    律有變更者」之情形，自不生新、舊法比較問題，應逕適用
    裁判時即現行法之規定論處。
　㈡是核被告就事實欄一所為，係犯修正前槍砲彈藥刀械管制條
    例第8 條第4 項之非法寄藏可發射子彈具有殺傷力之槍枝罪
    、毒品危害防制條例第11條第5 項之持有第三級毒品純質淨
    重五公克以上罪；被告就事實欄二所為，係犯刑法第305 條
    之恐嚇危害安全罪。
　㈢公訴意旨認被告受託保管如附表編號二至五所示物品部分，
    因1-(5-氟戊基)-3-(1-四甲基環丙基甲醯)吲哚、氯二氮平
    則屬藥事法第22條第1 項第1 款所列禁藥，故其所為應依藥
    事法第83條第1 項之寄藏禁藥罪論處。然藥事法第22條所稱
    禁藥，係指「經中央衛生主管機關明令公告禁止製造、調劑
    、輸入、輸出、販賣或陳列之毒害藥品」，及「未經核准擅
    自輸入之藥品」。衡諸司法實務查獲之案件，有自行非法製
    造毒品者，有從國外走私毒品者，甚至亦曾發生不肖診所販
    賣毒品或管制藥品者，是若無證據證明被告受託保管如附表
    編號二至五所示物品從何而來，且亦無法排除該等物品係屬
    藥事法第20條第1 款「未經核准，擅自製造」之偽藥之情況
    下，自不得逕予推認係屬藥事法規範之禁藥。況藥事法第83
    條第1 項之明知為禁藥而寄藏罪，以行為人主觀上知悉其寄
    藏之藥品係「經中央衛生主管機關明令公告禁止製造、調劑
    、輸入、輸出、販賣或陳列之毒害藥品」，或「未經核准擅
    自輸入之藥品」為成立要素。參酌被告於偵、審時均供稱其
    係受「薛漢力」之託而保管如附表編號二至五所示物品，衡
    情被告無法知悉本案毒品究係國內自製，或源自於國外，甚
    或其他來源之可能，因無法究其來源而無證據可認如附表編
    號二至五所示物品究係偽藥或禁藥，且卷內亦無事證足認被
    告明知前揭物品為偽藥或禁藥，基於「罪證有疑、利於被告
    」之原則，自難逕以藥事法第83條第1 項罪責相繩，檢察官
    此部分所認，尚有未合，惟起訴之基本事實同一，本院自仍
    應予以審理，爰依刑事訴訟法第300 條規定，變更起訴法條
    為毒品危害防制條例第11條第5 項。
　㈣寄藏與持有，均係將物置於自己實力支配之下，僅寄藏必先
    有他人之持有行為，而後始受該他人之囑託為之受寄代藏，
    故寄藏之受託代管，其保管本身，亦屬持有，故被告持有上
    開槍枝之行為，因係受寄之當然結果，毋須另就持有予以論
    罪。
　㈤又3,4-亞甲基雙氧苯基乙基胺丁酮、1-(5-氟戊基)-3-(1-四
    甲基環丙基甲醯)吲哚、愷他命均係毒品危害防制條例第2 
    條第2 項第3 款規定之第三級毒品，亦即被告持有如附表編
    號二至五所示毒品之成分雖有不同品項之區別，然於法律評
    價之意義皆屬第三級毒品，其同時持有同級毒品，侵害之法
    益同一，自僅構成單純持有第三級毒品純質淨重五公克以上
    一罪。
　㈥被告於事實欄一所示密接之時空，受「薛漢力」之請託，代
    為保管如附表編號一至五所示物品，顯係基於單一持有違禁
    物之犯意而為，且所侵害者均為社會法益，在刑法評價上，
    以視為數個舉動之接續施行，合為包括之一行為予以評價，
    較為合理，應屬接續犯。被告以接續之一行為，同時觸犯非
    法寄藏可發射子彈具有殺傷力之槍枝罪、持有第三級毒品純
    質淨重五公克以上罪，為想像競合犯，依刑法第55條前段規
    定，應從一重論以非法寄藏可發射子彈具有殺傷力之槍枝罪
    。
　㈦被告如事實欄一、二所示2 罪間，犯意各別，行為互殊，應
    分論併罰。
　㈧槍砲彈藥刀械管制條例第18條第4 項前段規定：「犯本條例
    之罪，於偵查或審判中自白，並供述全部槍砲、彈藥、刀械
    之來源及去向，因而查獲或因而防止重大危害治安事件之發
    生者，減輕或免除其刑。」；「犯第4 條至第8 條、第10條
    或第11條之罪，供出毒品來源，因而查獲其他正犯或共犯者
    ，減輕或免除其刑」，亦為毒品危害防制條例第17條第1 項
    所明定。被告雖於偵、審中自白，且供稱其槍枝、毒品來源
    為「薛漢力」，惟現存卷證僅有被告單一指證，其亦未提供
    具體情資供警方進一步追查本案槍枝、毒品之來源，即無從
    依前揭規定減輕或免除其刑。
　㈨爰以行為人之責任為基礎，審酌被告無視國家法律禁制，代
    為保管如附表編號一至五所示違禁物品，對社會治安造成危
    險，其又持如附表編號一所示改造手槍恫嚇他人，嚴重影響
    公共秩序，本應嚴加譴責。惟念被告犯後自始至終坦承犯行
    ，態度尚非頑劣，兼衡其受託保管之槍枝及毒品數量、持有
    期間、犯罪動機、手段、素行，暨其雖稱有意賠償被害人蔡
    勝駩1 萬元，然未依約履行等一切情狀，就各次犯行，分別
    量處如主文所示之刑，並就罰金易服勞役、有期徒刑得易科
    罰金部分，均諭知折算標準，以資懲儆。
　㈩沒收：
　⒈違禁物，不問屬於犯罪行為人與否，沒收之，刑法第38條第1
     項定有明文。扣案如附表編號一所示改造手槍1 枝，經鑑
    定具殺傷力，即屬修正前槍砲彈藥刀械管制條例第4 條第1 
    項第1 款未經許可、不得持有之違禁物；如附表編號二至五
    所示物品，均係被告為本案持有第三級毒品純質淨重五公克
    以上犯罪所遭查獲之第三級毒品，而盛裝上開毒品之外包裝
    袋，因其上附有毒品無從析離，性質上均屬違禁物，不問屬
    於被告與否，上開物品均應依刑法第38條第1 項規定宣告沒
    收。鑑驗用罄之毒品，因已滅失，自毋庸再宣告沒收。
　⒉其餘扣案如附表編號六至九所示物品，或未檢出毒品成分，
    或經鑑驗無殺傷力，或與本案無關，均不予宣告沒收，附此
    說明。　
據上論斷，應依刑事訴訟法第299 條第1 項前段、第300 條，修
正前槍砲彈藥刀械管制條例第8 條第4 項，毒品危害防制條例第
11條第5 項，刑法第2 條第1 項、第11條前段、第305 條、第55
條前段、第41條第1 項、第42條第3 項前段、第38條第1 項，刑
法施行法第1 條之1 第1 項，判決如主文。
本案經檢察官范玟茵提起公訴，檢察官蕭佩珊到庭執行職務。
中    華    民    國     111    年    4    月    7    日
                  刑事第十二庭   審判長法  官  張宏任
                                       法  官  陳華媚
                                       法  官  林姿秀
以上正本證明與原本無異。
如不服本判決應於收受判決後20日內向本院提出上訴書狀，並應
敘述具體理由。其未敘述上訴理由者，應於上訴期間屆滿後20日
內向本院補提理由書(均須按他造當事人之人數附繕本)「切勿逕
送上級法院」。 
         　　　　　　　　　　　　　　　書記官　羅鎰祥　
中　　華　　民　　國　　111 　年　　4 　　月　　8 　　日
附表：
編號 品項及數量             鑑驗結果 處理情形  一 改造手槍1 枝（槍枝管制編0000000000） 由土耳其ATAK ARMS廠ZORAKI 925-TD型空包彈槍，換裝土造金屬槍管而成，擊發功能正常，可供擊發適用子彈使用，具殺傷力。 應沒收（見偵34281 卷第80頁及反面）  二 現場編號1 毒品果汁包共497包，拆封檢視，實際共498包，故鑑驗時編號1-1～1-498 均為紫色包裝，外觀型態均相似，驗前總毛重2763.04公克，驗前總淨重約2210.26公克，隨機抽取編號1-1鑑定（取1.10公克鑑定用罄），經檢視內含紫色粉末，檢出第三級毒品3,4-亞甲基雙氧苯基乙基胺丁酮（純度約7％，推估驗前總純質淨重約154.71公克）、微量第四級毒品氯二氮平。 均應沒收（見偵34339 卷第58-59頁）  三 現場編號2-1之煙草2 包，鑑驗時編號2-1-1、2-2-2  編號2-1-1，為綠色包裝，內含褐色煙草，驗前毛重507.22公克，驗前淨重497.75公克，取1.43公克鑑定用罄，檢出第三級毒品1-(5-氟戊基)-3-(1-四甲基環丙基甲醯)吲哚（純度1％，驗前純質淨重約4.97公克）。 應沒收（見偵34339 卷第59頁）  四  編號2-1-2，為綠色包裝，內含褐色煙草，驗前毛重353.40公克，驗前淨重346.64公克，取2.02公克鑑定用罄，檢出第三級毒品1-(5-氟戊基)-3-(1-四甲基環丙基甲醯)吲哚（純度1％，驗前純質淨重約3.46公克、微量愷他命。 應沒收（見偵34339 卷第59頁）  五 現場編號2-2之煙草2 包，鑑驗時編號2-2-1、2-2-2 編號2-2-1，為銀色包裝，內含褐色煙草，驗前毛重982.11公克，驗前淨重942.22公克，取0.99公克鑑定用罄，檢出第三級毒品1-(5-氟戊基)-3-(1-四甲基環丙基甲醯)吲哚（純度5％，驗前純質淨重約47.11公克。 應沒收（見偵34339 卷第59頁）  六  編號2-2-2，為銀色包裝，內含褐色煙草，驗前毛重244.30公克，驗前淨重202.89公克，取1.06公克鑑定用罄，未檢出上開第三級毒品成分。 不沒收（見偵34339 卷第59頁）  七 非制式子彈1 顆 非制式子彈，由口徑9mm制式空包彈組合直徑約8.8mm金屬彈頭而成，經試射，雖可擊發，惟發射動能不足，認不具殺傷力。 均不沒收（見偵34281 卷第80頁）   八 彈殼1 個  已擊發遭截短之口徑9mm制式空包彈彈殼。   九 iPhone手機1 支 IMEI：000000000000000；門號0000000000，與本案無關。 不沒收 
附錄論罪科刑之法條：
修正前槍砲彈藥刀械管制條例第8 條
未經許可，製造、販賣或運輸鋼筆槍、瓦斯槍、麻醉槍、獵槍、
空氣槍或第四條第一項第一款所定其他可發射金屬或子彈具有殺
傷力之各式槍砲者，處無期徒刑或五年以上有期徒刑，併科新臺
幣一千萬元以下罰金。
未經許可，轉讓、出租或出借前項所列槍枝者，處五年以上有期
徒刑，併科新臺幣一千萬元以下罰金。
意圖供自己或他人犯罪之用，而犯前二項之罪者，處無期徒刑或
七年以上有期徒刑，併科新臺幣一千萬元以下罰金。
未經許可，持有、寄藏或意圖販賣而陳列第一項所列槍枝者，處
三年以上十年以下有期徒刑，併科新臺幣七百萬元以下罰金。
第一項至第三項之未遂犯罰之。
犯第一項、第二項或第四項有關空氣槍之罪，其情節輕微者，得
減輕其刑。
毒品危害防制條例第11條
持有第一級毒品者，處3年以下有期徒刑、拘役或新臺幣30萬元
以下罰金。
持有第二級毒品者，處2年以下有期徒刑、拘役或新臺幣20萬元
以下罰金。
持有第一級毒品純質淨重十公克以上者，處1年以上7年以下有期
徒刑，得併科新臺幣1百萬元以下罰金。
持有第二級毒品純質淨重二十公克以上者，處6月以上5年以下有
期徒刑，得併科新臺幣70萬元以下罰金。
持有第三級毒品純質淨重五公克以上者，處2年以下有期徒刑，
得併科新臺幣20萬元以下罰金。
持有第四級毒品純質淨重五公克以上者，處1年以下有期徒刑，
得併科新臺幣10萬元以下罰金。
持有專供製造或施用第一級、第二級毒品之器具者，處1年以下
有期徒刑、拘役或新臺幣10萬元以下罰金。
中華民國刑法第305 條
以加害生命、身體、自由、名譽、財產之事恐嚇他人，致生危害
於安全者，處2年以下有期徒刑、拘役或9千元以下罰金。